【裁判字號】    98,交聲,322
【裁判日期】    980810
【裁判案由】    違反道路交通管理處罰條例聲明異議
【裁判全文】
臺灣新竹地方法院交通事件裁定         98年度交聲字第322號
移送機關    交通部公路總局新竹區監理所新竹市監理站
異  議  人
即受處分人  甲○○
上列異議人即受處分人因違反道路交通管理處罰條例案件，對於
交通部公路總局新竹區監理所新竹市監理站98年5 月11日所為之
竹監新四字第裁51-ZCB170180號所為之違反交通管理事件裁決不
服，聲明異議，本院裁定如下：
    主  文
異議駁回。
    理  由
一、按汽車行駛高速公路及快速公路，不得在路肩上行駛，或利
    用路肩超越前車或倒車；汽車駛離高速公路及快速公路主線
    車道擬進入交流道、服務區、休息站時，應先駛入外側車道
    ，再循減速車道逐漸降低速率行駛之，高速公路及快速公路
    交通管制規則9 條第1 項第2 款、第18條定有明文。又汽車
    行駛於高速公路、快速公路或設站管制之道路，不遵使用限
    制、禁止、行車管制及管理事項之管制規則而有未依規定使
    用路肩者，處汽車駕駛人新臺幣（下同）3,000 元以上6,00
    0 元以下罰鍰；再汽車駕駛人有道路交通管理處罰條例第33
    條第1 項所列條款之一者，除依原條款處罰鍰外，記違規點
    數1 點，高速公路及快速公路交通管制規則第9 條第1 項第
    2 款、道路交通管理處罰條例第33條第1 項第9 款、第63條
    第1 項第1 款分別定有明文。
二、原處分意旨略以：異議人即受處分人甲○○於民國98年1 月
    29日下午2 時58分許，駕駛車牌號碼IV-6695 號自用小客車
    ，行經國道一號北上229.5 公里處，因未依規定使用路肩，
    為警政署國道公路警察局第三警察隊拍照逕行舉發，嗣受處
    分人於應到案日期前提出申訴，經原處分機關函請舉發機關
    調查結果，認本件受處分人確有行駛高速公路未依規定使用
    路肩之違規行為，應歸責於前開車輛之實際使用人，即受處
    分人，原處分機關乃依道路交通管理處罰條例第33條第1 項
    第9 款、違反道路交通管理事件統一裁罰基準表之規定於98
    年5 月11日以竹監新四字第裁51-ZCB170180號違反道路交通
    管理事件裁決書（下稱裁決書），裁處異議人罰鍰新臺幣（
    下同）4,000 元，並依同條例第63條記違規點數1 點，異議
    人於收受裁決書之後，於法定期間內聲明異議等情，有交通
    部公路總局新竹區監理所新竹市○○○○○道路交通事件裁
    決書（竹監新四字第裁51-ZCB170180號）及送達證書在卷可
    稽。
三、異議意旨略以：異議人於98年1 月29日下午，自中山高速公
    路北上西螺至員林路段，突然湧現大量車潮，此時為春節假
    期期間，執勤人員亦未為有效管制，且多輛車輛亦行駛路肩
    ，使異議人誤以為有開放路肩行駛等語，爰聲明異議，請求
    撤銷原處分云云。
四、經查：
  (一)本件受處分人甲○○於上揭時、地駕駛前開車輛，違規行駛
    路肩等情，為受處分人所不否認，並有採證照片4 紙附卷可
    參，是受處分人確有於前揭時間，在國道一號北上229.5 公
    里處，未依規定使用路肩之違規事實，堪以認定。
  (二)受處分人雖以前詞置辯，惟按所謂「路肩」，係是指設於車
    道之外側，路面邊線與護欄或邊溝間之部分，又執行任務之
    救護車、消防車、警備車、工程車、救濟車及吊車得不受有
    關行駛路肩之限制，道路交通標誌標線號誌設置規則第183
    條及高速公路及快速公路交通管制規則第9 條第2 項、第12
    條第2 項分別訂有明文。考其立法目的，係在促令汽車駕駛
    人安全駕駛，並確實空出路肩車道，供因機件故障或其他緊
    急情況無法繼續行駛之車輛暫時停車待援，或執行任務之救
    護車、消防車、警備車、工程車、救濟車及吊車得以順利執
    行道路救護、救援之工作。受處分人既領有合格之汽車駕駛
    執照，並實際參與道路交通之運作，對此等交通規則自負有
    知悉之義務。況舉發當日為國定連續假日，各地道路壅塞、
    車流量大，為維護自身及他人之用路安全與行車順暢，更應
    確實遵守上揭各項交通規則。
  (三)至受處分人辯稱：當時因車輛擠滿路面，至受處分人誤認有
    開放路肩行駛云云，然經本院函詢交通部臺灣區○道○○○
    路局，該局函覆：:98 年1 月29日下午2 點至3 點，國1 北
    上229K至230K處並無開放車輛行駛路肩等語，有該局98年6
    月15日管字第0980019866號函在卷可按（見本院卷第19頁）
    ，則受處分人尚不得僅憑一己主觀之認定，而冀圖解免其違
    規之責。基上，受處分人前開所辯，均係空言飾卸之詞，諉
    無可採。
五、綜上所述，受處分人既有於前述時、地未依規定使用路肩之
    違規行為。從而，原處分機關依上開道路交通管理處罰條例
    等規定，裁罰受處分人罰鍰4,000 元，並記違規點數1 點，
    核無違誤，本件聲明異議為無理由，應予駁回。
據上論斷，應依道路交通案件處理辦法第19條，裁定如主文。
中    華    民    國    98    年    8     月    10    日
                  交通法庭  法  官  朱美璘
以上正本證明與原本無異。
如不服本裁定，應於裁定送達後5日內向本院提出抗告狀。
中    華    民    國    98    年    8     月    10    日
                            書記官  楊嘉惠


司法院資訊處製作；財團法人民間司法改革基金會備份。
